臺灣臺中地方法院民事判決
110年度勞簡字第68號
原      告  戴文賢  
訴訟代理人  洪嘉威律師(法律扶助)
複  代理人  陳怡凡    
被      告  達運精密工業股份有限公司

兼上一人
法定代理人  蔡國新  
被      告  潘慧君  
上三人共同
訴訟代理人  陳秀雯  
上列當事人間請求損害賠償事件，本院於民國110年11月11日言
詞辯論終結，判決如下：
    主      文
一、被告達運精密工業股份有限公司應給付原告新臺幣400元，
    及自民國110年1月28日起至清償日止按年息5%計算之利息。
二、原告其餘之訴駁回。
三、訴訟費用(除減縮部分外)由被告達運精密工業股份有限公司
    負擔1%，餘由原告負擔。
四、本判決得假執行，但被告達運精密工業股份有限公司如以新
    臺幣400元為原告預供擔保後，得免為假執行。
五、原告其餘假執行之聲請駁回。
    事實及理由
壹、程序部分：
    按訴狀送達後，原告不得將原訴變更或追加他訴，但擴張或
    減縮應受判決事項之聲明者，不在此限，民事訴訟法第255
    條第1項第3款定有明文。經查，本件原告戴文賢起訴原聲明
    第1項請求被告達運精密工業股份有限公司（下稱被告達運
    公司）給付新臺幣（下同）255,752元，及自起訴狀繕本送
    達翌日起至清償日止，按年息5%計算之利息。嗣於民國110
    年11月11日以民事辯論意旨(二)狀就第1項聲明本金部分減
    縮為255,102元，經核與上開規定相符，應予准許。
貳、實體部分：
一、原告主張：
　㈠原告自107年9月19日起至108年2月27日止，受僱於被告達運
    公司，擔任現場操作員，平均薪資為35,786元。嗣原告於10
    8年2月13日在被告達運公司台中廠房工作時，因操作滾壓機
    ，遭機械壓傷，受有右手背挫裂傷之傷害（下稱系爭傷害）
    ，應屬職業災害，爰依勞動基準法(下稱勞基法)第59條第1
    項，請求被告達運公司負職災補償責任。
　㈡又被告達運公司為原告雇主，依職業安全衛生設施規則第45
    條規定，對使用動力運轉之機械，具有顯著危險者，應於適
    當位置設置明顯標誌之緊急制動裝置，立即遮斷動力並與制
    動系統連動，能於緊急時快速停止機械之運轉；且被告達運
    公司於僱用原告之初，亦未對原告施以必要之安全衛生、教
    育訓練，應對原告負職業災害補償、侵權行為損害賠償之責
    。另被告蔡國新為被告達運公司負責人、被告潘慧君為被告
    達運公司所僱用之工作場所現場負責人，均未依職業安全衛
    生法第5條規定，提供必要之安全衛生設施，致原告受有前
    開傷害，自應與被告達運公司連帶負損害賠償責任，爰依民
    法第28、184條第1項、185、188、191條第1項、193條第1項
    、第195條及公司法第23條之規定，請求被告達運公司與被
    告蔡國新、潘慧君(下稱被告3人)連帶負損害賠償責任。
　㈢被告3人應賠償之項目及金額分述如下：
　⒈職業災害補償部分255,102元：
　　①醫療費用4,600元：原告因本件職業災害，已分別於崇德外
      科診所支出400元、一誠堂中醫診所支出4,200元，被告達
      運公司自應補償原告共計4,600元之醫療費用。
　　②工資補償250,502元：原告於本件職業災害發生前，每月平
      均薪資為35,786元，原告因系爭傷害，須休養7個月不能
      工作，被告達運公司自應補償原告不能工作期間7個月之
      工資250,502元。
　⒉精神慰撫金200,000元：原告因本件職業災害，受有系爭傷害
    ，手臂常出現疼痛情形，提取重物常力不從心，且原告經濟
    本屬困窘，遭逢此一鉅變更使原告經濟陷入困難，造成原告
    精神上莫大之痛苦，故斟酌原告所受之傷害及兩造之資力、
    身分地位，請求被告3人，應連帶賠償原告200,000元之非財
    產上之損害。
　㈡被告3人雖辯稱原告於108年2月13日所受職業災害已因治療休
    養而具有工作能力云云，惟原告本係被告達運公司之作業員
    ，工作內容包含操作滾壓機，原告於受有系爭傷害後，即無
    法從事原勞動契約所約定之工作，原告於受有系爭傷害後雖
    至被告達運公司出勤，但仍無法操作滾壓機，僅能在旁觀看
    ，此由原告於同年3月以後至一誠堂中醫診所看診乙節可證
    ，被告3人抗辯該看診事由與本件職業災害無涉云云並不可
    採，且原告確實因本件職業災害而不能從事原契約所約定之
    工作，被告達運公司自應給付原告不能工作期間之工資補償
    。
  ㈢並聲明：
  ⒈被告達運公司應給付原告255,102元，及自起訴狀繕本送達翌
    日起至清償日止，按年息5%計算之利息。
　⒉被告3人應連帶給付原告200,000元，及自起訴狀繕本送達翌
    日起至清償日止，按年息5%計算之利息。
  ⒊願供擔保，請准宣告假執行。
二、被告則以：
  ㈠就原告主張其於108年2月13日受有職業災害不爭執，惟原告
    主張之醫療費用部分，僅就原告在職期間至崇德外科診所就
    診之400元醫療費用不爭執。蓋原告所受系爭傷害，應至同
    年2月18日即已經治療休養而恢復工作能力，原告自發生本
    件職業災害時起至被告達運公司於同年2月27日資遣原告前
    ，原告除同年2月25日因胃部不適請假外，均完成被告達運
    公司賦予之工作，不受手部受傷影響，足認原告自108年3月
    起至一誠堂看診之醫療費用，應與本件職業災害無涉，原告
    主張被告達運公司應補償其至一誠堂中醫診所支出之4,200
    元醫療費用，並無理由；又原告之工作能力既未因系爭傷害
    而有不能工作之期間，原告主張被告給付7個月不能工作之
    工資補償，即屬無據。而原告雖主張被告3人有違反法職業
    安全衛生法及勞動基準法之情形等語，惟被告達運公司經臺
    中市勞動檢查處派員進行檢查，僅因有加班超時需改善，其
    餘均符合法令規定，可認被告達運公司並無違反職業安全衛
    生之法律，原告主張被告達運公司應負損害賠償責任自屬無
    據，被告蔡國新、潘慧君自無從連帶負損害賠償責任。又縱
    認被告3人應負連帶賠償責任，原告之傷勢輕微，請求之慰
    撫金亦屬過高，請求酌減等語。
  ㈡並聲明：
  ⒈原告超過400元之請求駁回。
  ⒉如受不利判決，願供擔保請准宣告免為假執行。
三、得心證之理由：
  ㈠原告請求108年2月13日所受職災必需之醫療費用400元，為有
    理由：
　　按當事人於言詞辯論時為訴訟標的之捨棄或認諾者，應本於
    其捨棄或認諾為該當事人敗訴之判決，民事訴訟法第384條
    定有明文。所謂為訴訟標的之認諾，乃指被告對於原告依訴
    之聲明所為關於某法律關係之請求，向法院為承認者而言，
    其承認須於言詞辯論時為之，始生訴訟法上認諾之效力；又
    被告既於言詞辯論時為訴訟標的之認諾，法院即應不調查原
    告所主張為訴訟標的之法律關係是否果屬存在，而以認諾為
    該被告敗訴之判決基礎（最高法院45年台上字第31號裁判要
    旨參照）。本件被告就原告主張其109年2月13日於被告達運
    公司臺中廠房工作時，因操作滾壓機，而遭受系爭傷害為職
    業災害(下稱系爭職災)，且尚未給付必需之醫療費用400元
    之事實為訴訟標的之認諾（見本院卷第476頁），依上揭規
    定，自應本於其認諾為被告敗訴之判決，不另調查審酌原告
    主張之法律關係是否存在，是有關原告請求被告達運公司給
    付必需之醫療費用400元，洵屬有據，應予准許。
  ㈡原告請求被告達運公司給付其不能工作之工資補償250,502元
    及自108年3月4日起至同年9月30日止所支出之醫藥費用4,20
    0元並無理由：
　⒈按勞工因遭遇職業災害而致死亡、失能、傷害或疾病時，雇
    主應補償其必需之醫療費用；又勞工在醫療中不能工作時，
    雇主應按其原領工資數額予以補償。但醫療期間屆滿2年仍
    未能痊癒，經指定之醫院診斷，審定為喪失原有工作能力，
    且不合第3款之殘廢給付標準者，雇主得一次給付40個月之
    平均工資後，免除此項工資補償責任，勞基法第59條第1、2
    款定有明文，此為雇主法定補償責任。次按當事人主張有利
    於己之事實者，就其事實有舉證之責任，民事訴訟法第277 
    條前段定有明文。原告主張其於108年2月18日後仍因系爭職
    災，而有7個月不能工作乙節，為被告所否認，原告自應就
    其主張有利於己之事實，負舉證責任。
　⒉經查，原告於系爭職災發生後，分別於108年2月14日、108年
    2月27日至崇德外科診所就診，有診斷書、就診證明書、收
    據附卷可稽（見卷第31頁至第37頁），固可證明原告分別於
    108年2月14日就診時有系爭傷害，及108年2月27日就診時有
    右手背發炎腫脹之傷勢，惟原告受有系爭傷害之復原情形仍
    有疑義，經本院函詢，崇德外科診所表示：「病患戴文賢（
    即原告）第一次係因工傷於108年2月14日來院求診如照片所
    示之傷，經處理包紮給藥後離去，以後未來續治。第二次於
    108年2月27日再因右手背輕度腫脹，傷口有輕至中度之感染
    發炎，來院求治，且訴稱不便工作，故治療後，給予證明休
    息兩天，此後病人未再求診。」，有崇德外科診所110年10
    月21日函文在卷可稽（見卷第469頁），足徵崇德外科診所
    僅就原告108年2月14日求診之傷害，認係因工傷所致，並未
    認原告於108年2月27日就診係屬工傷所致，且係因原告訴稱
    不便工作，故於治療後，始給予須休養2日之證明，不能證
    明原告於108年2月27日所受傷害與系爭職災有關，亦難認原
    告此後有因系爭傷害持續就診；另原告雖稱其因系爭傷害自
    108年3月4日起至同年9月30日止，共7個月，持續至一誠堂
    中醫診所就診，其不能工作期間為7個月，此固有該等病歷
    表、醫療費用收據在卷可參（見本院卷第217頁至243頁），
    惟此僅能證明原告有持續至一誠堂中醫診所治療，無法證明
    其於前開期間受治療之傷害，乃因系爭職災所致，亦不能證
    明原告於此期間有不能工作之情形。據此，原告主張其於10
    8年2月27日以後因系爭職災而有7個月不能工作期間，自無
    足採，是原告請求被告達運公司給付其自108年3月4日起至
    同年9月30日止所支出之醫藥費用4,200元及其7個月不能工
    作期間之工資補償250,502元，即屬無據，應予駁回。
　㈢原告並未舉證系爭職災發生時，被告達運公司、蔡國新、潘
    慧君有違反職業安全衛生法且有應負侵權行為損害賠償責任
    之行為：
　⒈按雇主對於使用動力運轉之機械，具有顯著危險者，應於適
    當位置設置有明顯標誌之緊急制動裝置，立即遮斷動力並與
    制動系統連動，能於緊急時快速停止機械之運轉；雇主使勞
    工從事工作，應在合理可行範圍內，採取必要之預防設備或
    措施，使勞工免於發生職業災害。職業安全衛生設施規則第
    45條、職業安全衛生法第5條定有明文。次按因故意或過失
    ，不法侵害他人之權利者，負損害賠償責任。故意以背於善
    良風俗之方法，加損害於他人者亦同。民法第184條第1項定
    有明文。復按不法侵害他人之身體或健康者，對於被害人因
    此喪失或減少勞動能力或增加生活上之需要時，應負損害賠
    償責任；不法侵害他人之身體、健康、名譽、自由、信用、
    隱私、貞操，或不法侵害其他人格法益而情節重大者，被害
    人雖非財產上之損害，亦得請求賠償相當之金額。其名譽被
    侵害者，並得請求回復名譽之適當處分，民法第193 條第1 
    項、第195 條第1 項分別定有明文，經查：
　⑴本件原告前於108年3月8日起多次向臺中市政府勞工局提起申
    訴，案經臺中市政府勞工局移請臺中市勞動檢查處卓處。經
    檢視臺中市勞動檢查處多次函覆原告之文件中，並無關於被
    告達運公司就系爭職災有何違反勞動安全衛生之記載(見本
    院卷第247-328頁)；又後續因原告多次檢舉，臺中市勞動檢
    查處危險性機械設備科內部簽呈甚至記載「二、旨案係同一
    申訴人針對同一事由一再申訴，申訴內容均為申訴人發生職
    災後其雇主未依法通報職業災害，並資遣申訴人，本案前後
    經本處派員檢查，檢查結果尚難認有違反勞動基準法及違反
    職業安全衛生法相關規定，另本處前已依規多次函覆申訴人
    說明本案檢查結果」(見本院卷第265頁)等語，足認被告達
    運公司經臺中市勞動檢查處多次勞檢後，並未發現被告達運
    公司有違反雇主應於適當位置設置明顯標誌之緊急制動裝置
    ，立即遮斷動力並與制動系統連動，能於緊急時快速停止機
    械之運轉之義務，亦未發現被告3人有違反規定未提供原告
    安全衛生、教育訓練或必要之安全衛生設施等情。
　⑵又參照職業安全衛生設施規則第45條係課予雇主於勞工使用
    動力運轉之機械時，需於機械上同時置有於緊急時快速停止
    機械之運轉之設備設置義務，防止勞工因機器無法及時停止
    運轉而產生身體捲入機器而受有職業災害之危險。本件原告
    於起訴狀僅泛稱操作滾壓機時遭機器壓傷(見本院卷第15頁)
    ，是否因機器無法及時停止運轉而受有系爭傷害，已非無疑
    ，況且原告於本院110年9月16日行當事人訊問程序時改稱「
    導光板產品出來後，放在工作桌，重量太重，原本應該兩個
    人搬，後來只安排我一個人作業，機臺太重滑輪撞到機器設
    備，手撞到機臺當場血流如注」等語(見本院卷第419頁)，
    則原告就系爭傷害究竟為機器壓傷抑或手撞到機臺所致，於
    起訴狀與本院當事人訊問程序中所述前後矛盾，實難逕認原
    告之系爭傷害係因雇主未置於緊急時快速停止機械之運轉之
    設備所致。
　⒉又原告既無法證明被告3人有違反職業安全衛生法之情形存在
    ，且無法證明被告3人有何故意、過失之行為致生系爭職災
    ，其請求被告3人連帶負侵權行為損害賠償責任自無理由，
    應予駁回。
　㈣本件原告對被告達運公司之職業災害補償債權，核屬無確定
    期限之給付，自應經原告之催告而未為給付，被告達運公司
    始負遲延責任。原告起訴狀繕本係於110年1月27日送達被告
    達運公司，有本院送達證書1紙在卷可參（見卷第57頁），
    依民法第229條第2項、233條、203條規定，原告請求被告達
    運公司給付自起訴狀繕本送達翌日即110年1月28日起至清償
    日止按年息5%計算之法定遲延利息，為有理由，應予准許。
四、綜上所述，原告依勞動基準法第59條第1款規定，請求被告
    達運公司給付原告400元，及自起訴狀繕本送達翌日起至清
    償日止，按年息5%計算之利息，為有理由，應予准許，其逾
    此部分之請求，為無理由，應予駁回。
五、本件事證已臻明確，原告雖聲請本院訊問被告潘慧君，證明
    被告達運公司具有管理疏失，始導致原告受傷之事實，惟原
    告就系爭職災發生之緣由前後主張不一，且被告達運公司經
    多次勞檢，亦未發現有違反相關職業安全衛生規定之情事，
    洵無傳喚必要，故予駁回。兩造其餘之攻防方法，經審酌後
    ，認與判決結果無影響，無庸逐一論述，併此敘明。
六、本件係勞動事件，且係就勞工即原告為部分勝訴判決，應依
    勞動事件法第44條第1項規定職權宣告假執行，原告聲請供
    擔保後假執行部分，不另審酌，爰就本判決主文第1項部分
    ，依職權宣告假執行；另依同條第2項規定，同時酌定相當
    之金額宣告雇主即被告得供擔保而免為假執行。至於原告敗
    訴部分，其假執行之聲請失所依附，應併予駁回。　
七、訴訟費用負擔之依據：民事訴訟法第79條。
　　
中　　華　　民　　國　　110 　年　　12　　月　　8 　　日
                 勞動法庭       法  官  莊毓宸
以上正本係照原本作成。
如對本判決上訴，須於判決送達後20日內向本院提出上訴狀。如
委任律師提起上訴者，應一併繳納上訴審裁判費。
中　　華　　民　　國　　110 　年　　12　　月　　8 　　日
                                書記官  劉欣怡